臺灣高等法院刑事判決
111年度上易字第1599號
上  訴  人  
即  被  告  劉泳興


上列上訴人即被告因違反性騷擾防治法案件，不服臺灣桃園地方
法院111年度易字第244號，中華民國111年6月30日第一審判決（
起訴案號：臺灣桃園地方檢察署110年度偵字第11775號），提起
上訴，本院判決如下：
    主  文
原判決撤銷。
劉泳興無罪。
    理  由
一、公訴意旨略以：被告劉泳興為址設桃園市中壢區某醫院（地
    址詳卷）之血液透析病患，A女 （真實姓名詳卷）為任職該
    醫院護理師。劉泳興於民國109年9月5日中午12時22分許，
    意圖性騷擾，在上址醫院之血液透析病房病床上，乘A女 照
    護臨床病患背對劉泳興而不及抗拒之際，以手觸摸A女 臀部
    1下，以此方式對A女 為性騷擾得逞，因認被告係犯性騷擾
    防治法第25條第1項之性騷擾罪嫌。
二、按犯罪事實應依證據認定之，無證據不得認定犯罪事實；不
　　能證明被告犯罪者，應諭知無罪之判決，刑事訴訟法第154
　　條第2項、第301條第1 項定有明文。又刑事訴訟上證明之資
　　料，無論其為直接證據或間接證據，均須達於通常一般之人
　　均不致有所懷疑，而得確信其為真實之程度，始得據為有罪
　　之認定，若其關於被告是否犯罪之證明未能達此程度，而有
　　合理之懷疑存在時，致使無從形成有罪之確信，依刑事訴訟
　　「罪證有疑，利於被告」之證據法則，即不得遽為不利被告
　　之認定；又自另一角度言之，基於無罪推定之原則（Presum
　　ption of Innocence），被告犯罪之事實，應由檢察官提出
　　證據，此即學理所謂之提出證據責任（Burden of Producin
　　g Evidence），並指出證明方法加以說服，以踐履其說服責
　　任（Burden of Persuasion，刑事訴訟法第161條第1項參照
　　），使法院之心證達於超越合理懷疑（Beyond A Reasonabl
　　e Doubt ）之確信程度，始能謂舉證成功，否則即應由檢察
　　官蒙受不利之訴訟結果而諭知被告無罪，此乃檢察官於刑事
　　訴訟個案中所負之危險負擔，即實質舉證之「結果責任」所
　　當然。另外，被告否認犯罪，並不負任何證明責任，此即被
　　告之不自證己罪特權（Privilege Against Self-Incrimina
    tion），被告僅於訴訟進行過程中，因檢察官之舉證，致被
    告將受不利益之判斷時，其為主張犯罪構成要件事實不存在
    而提出某項有利於己之事實時，始需就其主張提出或聲請法
    院調查證據，然僅以證明該有利事實可能存在，而動搖法院
    因檢察官之舉證對被告所形成之不利心證為已足，並無說服
    使法院確信該有利事實存在之必要。　　
三、公訴人認被告涉犯上開罪嫌，無非係以告訴人之指述、現場
    監視錄影檔案及勘驗筆錄資為論述之依據。
四、訊據被告堅詞否認涉有上開罪嫌，辯稱：我洗腎是躺著，打
    兩針後手馬上就綁住，根本不能動，不可能性騷擾，我沒有
    摸她，我洗腎頭很暈，也沒有精神去摸她，我活到現在清清
    白白做人，我孫子孫女都二十幾歲了，我怎麼可能做這種事
    情，我沒有摸護理師等語。　　
五、經查：
　㈠依原審勘驗監視器錄影畫面結果：被告病床在畫面右上方數
    來第一病床，身穿制服綁馬尾之護理師（下稱A女即被害人
    ）沿著走道往畫面上方走去，至被告病床右側，蹲下調整床
    頭之儀器。此時有另1 名護理師(下稱B 女) 在被告病床右
    側，另一名護理師(C女) 至被告病床左側為被告照護。畫面
    時間12：22：24，A女 起身後，此時面向鏡頭，12：22：27
    ，A女 之右方，即靠近病床處有一不明物體快速閃過，A女 
    即轉身面對被告，A女 往左移動一下後，走至床尾雙手後揹
    反握在臀部位置，站在被告床尾處看向被告，後走近被告與
    其他在場之2 位護理師看向被告並有交談之動作，隨後從床
    尾離去。畫面所顯示之時間連續，畫面中的人動作也連續等
    情，有原審勘驗筆錄在卷可稽（見原審易字卷24-25頁）。
　㈡上開錄影畫面再經本院依職權勘驗略以：1.監視器畫面時間2
    020/09/05 12 ：22：24A女 （紅色箭頭所指）從被告病床
    右側站起來。2.監視器畫面時間2020/09/05 12 ：22：25A
    女 （紅色箭頭所指）在被告病床右側，背對被告。3.監視
    器畫面時間2020/09/05 12 ：22：26A女 （紅色箭頭所指）
    在被告病床右側，背對被告，此時右側床邊白色影像部分（
    紅圈處）清晰。4.監視器畫面時間2020/09/05 12 ：22：27
    A女 （紅色箭頭所指）在被告病床右側，背對被告，被告手
    部上下擺動（右側床邊白色影像部分（紅圈處）變動）。5.
    監視器畫面時間2020/09/05 12 ：22：28A女 （紅色箭頭所
    指）立即往被告方向轉頭觀看。6.監視器畫面時間2020/09/
    05 12 ：22：34A女 （紅色箭頭所指）面對被告向後退至床
    後並以左手護臀等情，有本院勘驗筆錄擷圖在卷足佐(見本
    院卷第79、83至86頁)。　
　㈢證人即告訴人A女 之指述：
　1.證人A女 於警詢時證述：被告以徒手之方式觸碰我臀部，我
    有大聲斥責被告為何要碰我屁股，此觸碰動作讓我很不舒服
    等語（見他字卷8頁）。
　2.證人A女 於偵訊時證述：當時我在被告隔壁床服務另一位病
    人，被告從我背後摸我的臀部，我有點嚇到，我就轉身走到
    被告的床尾，遠離被告手可以觸碰的地方，然後大聲詢問他
    為何要摸我的屁股，當時被告摸很用力，我很不舒服。我與
    被告是在監視器畫面的右上角，被告是在監視器畫面右上角
    數下來的第一張床位，我於監視器畫面時間2020/09/05—12
    ：22：22時走至畫面右上方數下來的第二張床，為該床的病
    人服務，被告於監視器顯示之2020/09/05—12：22：27時，
    伸手觸摸我的臀部，我於12：22：32時走到被告床尾質問被
    告等語（見他字卷29-30頁）。
　3.證人A女 於原審審理時具結證述：被告於109 年9 月25日下
    午12時22分許於中壢區某醫院洗腎，我是到A 區找影片中的
    C 女，講照護病人的事情，問她需不需要幫忙，當時就覺得
    屁股後方有異物在觸摸的臀部，我就轉過去應該是被告的手
    ，我就反問被告說為何要摸我的屁股，被告沒有說話，我當
    時覺得不舒服，所以才轉過去看，當時是手去摸的感覺。…
    ，因為我還特別問他為何要摸我，被告是很用力的觸擊我的
    屁股，就很大力的那種感覺，而且還很用力捏這樣(後改稱)
    我不小心口誤，沒有捏等語（見原審易字卷25-28頁）。
　㈣依上開㈠之勘驗內容可知，原審勘驗筆錄所指「有一不明物體
    快速閃過」，依本院勘驗影片結果，認該位置接近被告躺下
    後之手臂位置，再參酌證人A女 之前揭指述，可認為被告於
    前開時、地，其有以手臂快速在證人A女 背後閃過之舉措，
    而該閃過之舉措非常快速，幾近於半秒內即結束，則依證人
    A女 之證詞先則陳稱：徒手觸碰等語；次陳稱：被告摸得很
    用力等語；於原審審理時再陳稱：很用力的觸擊等語，再改
    稱：就很大力的那種感覺，而且還很用力捏等語；復改稱：
    沒有捏等語，則依證人A女 前揭供述，究係徒手觸碰或觸擊
    ，抑或是摸得很用力、有用力捏或沒有捏等節，容有前後不
    一致之情，惟就被告有於前揭時、地，以其手臂碰觸至證人
    A女 臀部乙節，綜合上情詳加審酌，亦堪認定。是被告於本
    院審理辯稱：伊打針後手馬上就綁住云云，經核與本案事證
    不符，難認可採。
　㈤按刑法第13條第1 項明定：行為人對於構成犯罪之事實，明
    知並有意使其發生者為故意；同條第2 項明定：行為人對於
    犯罪之事實，預見其發生，而其發生並不違背其本意者，以
    故意論。蓋以認識為犯意之基礎，無認識即無犯意之可言，
    但不論其為「明知」或「預見」，皆為故意犯主觀上之認識
    ，只是認識之程度強弱有別，行為人有此認識進而有「使其
    發生」或「任其發生」之意，則形成犯意，前者為確定故意
    （直接故意），後者為不確定故意（間接故意）（最高法院
    92年台上字第6900號、100年台上字第569號判決意旨可資參
    照）。經查，被告有於前開時、地，以手觸摸A女 臀部1下
    等節，雖據本院認定如前，然按性騷擾防治法第25條第1 項
    所處罰之性騷擾罪，則指性侵害犯罪以外，基於同法第2條
    第1款、第2 款所列之性騷擾意圖，以乘被害人不及抗拒之
    違反意願方法，對其為與性或性別有關之親吻、擁抱或撫摸
    臀部、胸部或其他身體隱私處之行為。考其犯罪之目的，意
    在騷擾親吻、擁抱或觸摸之對象，不以性慾之滿足為必要；
    僅破壞被害人所享有關於性、性別等，與性有關之寧靜、不
    受干擾之和平狀態(最高法院103 年度台上字第4527號、106
    年度台上字第1025號判決意旨參照），是以，關於性騷擾罪
    ，以行為人主觀上有破壞被害人關於性、性別與性有關寧靜
    、不受干擾之和平狀態而為，始得認其有性騷擾之主觀構成
    要件之存在。經依本院前開認定，被告被告雖有於前揭時、
    地，以其手臂碰觸至證人A女 之臀部，然其主觀上有無基於
    確定故意（直接故意）或為不確定故意（間接故意）所為、
    主觀上有無破壞被害人關於性、性別與性有關寧靜、不受干
    擾之和平狀態等節，尚屬可疑。蓋以證人A女 於原審審理時
    固證稱：被告應該是故意的云云，然此為證人A女 單方面之
    指述，依證人A女 所述，被告究係徒手觸碰或觸擊，抑或是
    摸得很用力、有用力捏或沒有捏等節，亦前後不一致，俱涉
    及被告主觀上有無基於破壞被害人所享有關於性、性別等，
    與性有關之寧靜、不受干擾之和平狀態之認知。況且，被告
    於警詢時經警方提示撥放該監視器錄影畫面並詢問有無揮手
    時，被告當場供稱：當時我的手會痛，我是要問告訴人以及
    打招呼等語；後於偵訊時經檢察官撥放該監視器錄影畫面並
    詢問為何要揮手時，被告當場供稱：我有揮手，我是為了要
    跟護士說我的手打針部位會痛等語（見他字卷12、38頁），
    所辯尚屬前後大致相符，是以本案就被告客觀上雖有上開極
    短暫觸碰到證人A女 之臀部，然其主觀上究否基於性騷擾之
    故意所為，尚未到達無合理懷疑之高度蓋然性之程度，縱被
    告於本院審理時辯稱：伊打針後手馬上就綁住云云，經核雖
    與客觀事實不符致不足採信，惟基於證據裁判原則，仍應有
    積極證據證明其主觀上之狀態始可，否則，尚難據此即反推
    被告主觀上即有性騷擾證人A女 之故意存在。
六、綜上各節相互以參，本件依檢察官所舉證據，尚未達於通常
    一般人均不致有所懷疑，而得確信被告有罪之程度，自不足
    以證明被告有前揭犯行。原審疏未詳查即遽予對被告論罪科
    刑，容有未洽，被告上訴意旨否認犯罪，並據此指摘原判決
    不當，為有理由，自應由本院將原判決予以撤銷，改諭知被
    告無罪之判決，以昭審慎。
據上論斷，應依刑事訴訟法第369條第1項前段、第364條、第301
條第1項前段，判決如主文。 
本案經檢察官張智堯到庭執行職務。　　
中　　華　　民　　國　　111 　年　　11　　月　　30　　日
            刑事第二十五庭審判長法　官  邱滋杉
                                法　官  劉兆菊
                                法　官  黃翰義
以上正本證明與原本無異。
不得上訴。
                                書記官  邱鈺婷
中　　華　　民　　國　　111 　年　　12　　月　　5 　　日